【裁判字號】    90,交聲,297
【裁判日期】    900913
【裁判案由】    違反道路交通管理處罰條例聲明異議
【裁判全文】
臺灣臺北地方法院交通事件裁定          九十年度交聲字第二九七號
    異議人即
    受處分人  乙○○
右列受處分人因違反道路交通管理處罰條例案件，對於交通部公路局台北區監理所中
華民國九十年三月十四日所為之處分（原處分案號：北監五字第Ｚ00000000
號），聲明異議，本院裁定如左：
        主      文
原處分撤銷。
乙○○汽車駕駛人，駕駛汽車行駛於高速公路，而不遵管制之規定，處新台幣參仟元
，並記違規點數壹點。
        理      由
一、按禁止變換車道線，為雙白實線，用以禁止行車變換車道，設於交通特別繁雜而
    同向具有多車道之橋樑、隧道、彎道、坡道、接近交岔路口或其他認為有必要之
    路段，為道路交通標誌標線號誌設置規則第一百六十七條第一項、第二項定有明
    文。又汽車行駛高速公路，其車道之使用，除因交通事故及道路施工依臨時或可
    移動標誌指示或公路警察指揮外，應依設置之交通標誌、標線或號誌之規定；且
    在行駛途中，不得驟然或任意變換車道，如欲變換車道時，應先顯示方向燈告知
    前後車輛，並保持安全距離及間隔，方得變換車道，高速公路交通管制規則第八
    條第一項及第十一條均有明文規定。再汽車行駛於高速公路，而不遵管制之規定
    者，處汽車駕駛人新臺幣（下同）三千元以上六千元以下罰鍰，並記違規點數一
    點，道路交通管理處罰條例第三十三條第一項及第六十三條第一項第一款亦定有
    明文。
二、本件受處分人即異議人乙○○於民國九十年二月十四日晚上八時三十分許，駕駛
    車號ＢＫ－四四０號自用大貨車，沿國道三號高速公路北上，途經國道三號高速
    公路福德隧道內設有禁止變換車道雙白實線之路段行駛，在無可移動標誌指示及
    公路警察指揮下，明知上開路段禁止行車變換車道，竟任意由外線車道變換至中
    線車道而未依所設置之交通標線行駛，適為內政部警政署國道公路警察局第六隊
    木柵分隊警員甲○○以其有違反高速公路交通管制規則第八條第一項、第十一條
    之規定當場攔停掣單舉發，因受處分人拒絕簽收警員開立之舉發違反道路交通管
    理事件通知單，經警員在舉發通知單上載明受處分人拒絕簽收之事由後，依違反
    道路交通管理事件統一裁罰標準及處理細則第十一條第一項第一款規定，視為受
    處分人已經收受該通知單。嗣受處分人於應到案日期前申訴，原處分機關函請舉
    發機關調查結果，仍認受處分人有上開違規行為，原處分機關乃依道路交通管理
    處罰條例第三十三條之規定，於九十年三月十四日從輕裁處罰鍰三千元（原處分
    漏引道路交通管理處罰條例第三十三條「第一項」，應更正）。
三、訊據受處分人雖坦承於右開時地駕車行駛於國道三號高速公路北上福德隧道內變
    換車道之事實不諱，惟辯稱：伊任職於環保局大同清潔大隊，去年從十月起支援
    回收隊，因當時接一通電話，有車輛故障，要伊趕過去南港研究院路，因心裡比
    較急，所以就從外線切到中線云云，然查：右開事實，業據證人舉發警員甲○○
    到庭證述無訛，因受處分人亦坦承行駛福德隧道內由外線切到中線之行為，且交
    通警員掣單舉發違反道路交通管理處罰條例所列之違規事實，本質上為行政處分
    ，係公務員基於職務上權力，依法就特定之具體事件所為具有公法上效果之單方
    行政行為，基於公務員為公法上行為具有公信力之原則，該行政處分當可被推定
    為真正，其據以依法處分之事實認定亦為真正無誤，此與民事訴訟法第三百五十
    五條第二項規定：「文書依其程式及意旨得認作公文書者，推定其為真正」之情
    形相同，本此公信原則，乃立法者賦予行政機關制定違反道路交通事件統一裁罰
    標準及處理細則，使勤務警員得當機處分（如該細則第二十三條）以達其維護交
    通秩序、安全之行政目的，反之，若謂公務員一切行政行為均需預留證據以證其
    實，則國家行政勢必窒礙難行，據此，刑事訴訟法就犯罪證據有關之規定中與屬
    行政秩序罰之交通違規裁罰本質不合之部分，自不在準用之列，從而，受處分人
    既未就執勤警員之舉發有誤提出相關證據以供調查，本院經查亦無任何證據足資
    證明其有捏造事實違法取締之情事，則執勤警員本其維護通秩序、安全職責所為
    之舉發，自應受到合法、正確之推定。況高速公路交通管制規則第八條第二項規
    定之「救護車、消防車、警備車、工程車及救濟車」乃屬道路交通安全規則第二
    條第一項第七款所釋義之「特種車」，該等車輛除應依據相關規定噴繪特定標識
    ，裝設特種設備向監理機關申請領牌外，並應經內政部警政署核定後加裝警示燈
    、警鳴器；至於裝置明顯警示標誌，係為利相關警勤執法、道路養護維修、搶救
    傷患等任務之遂行，因有特殊警示而易於辨認，確保行車安全，右開車量，係特
    種車之垃圾車，非屬救護車、消防車、警備車、工程車及救濟車，此有交通部九
    十年八月二十四日交路九十字第０五一九八八號函、台北市監理站九十年九月五
    日北市監一字第九０六二八一六五００號函在卷為憑，本件右開車輛既非高速公
    路交通管制規則第八條第二項所定「特種車」可不受車道使用之限制，亦無緊急
    避難之情形，自不可僅因支援他車而不受道路交通管理處罰條例之拘束。從而，
    受處分人空言否認其無違規行為，所辯無非係卸責之詞，不足採信。本件事證明
    確，受處分人之違規行為堪以認定。
四、綜上所述，受處分人確有任意變換車道之違規行為，受處分人於應到案日期前申
    訴，原處分機關依道路交通管理處罰條例第三十三條第一項規定從輕裁處受處分
    人罰鍰三千元，固非無見，惟如前所述，受處分人有違反道路交通管理處罰條例
    第三十三條第一項規定之行為者，尚須依同條例第六十三條第一項第一款規定並
    予記違規點數一點，本件原處分機關漏未於裁決書之處罰主文欄上記載並記受處
    分人違規點數一點，且裁決書違規地點亦漏繕，（本院卷內之原處分機關裁決書
    參照），自難認為允洽，本件受處分人之異議雖無理由，惟原處分既有不當，自
    應由本院將原處分撤銷，仍以受處分人有違反道路交通管理處罰條例第三十三條
    第一項規定之行為，依該條規定從輕裁處受處分人罰鍰三千元，並依同條例第六
    十三條第一項第一款規定並予記違規點數一點如主文第二項所示，以資適法。
據上論斷，應依道路交通案件處理辦法第二十條前段，裁定如主文。
中      華      民      國    九十      年      九      月     十三     日
                          臺灣臺北地方法院交通法庭
                                    法  官  李  麗  玲
右正本證明與原本無異。
如不服本裁定，應於裁定送達後五日內向本院提出抗告狀。
                                    書記官  江  虹  儀
中      華      民      國    九十      年      九      月     十三     日


司法院資訊處製作；財團法人民間司法改革基金會備份。
